臺灣高等法院民事判決　　　　　　　　　　　　　　九十三年度上易字第四九０號
　　上　訴　人　甲○○
　　被上訴人　　乙○○
右當事人間請求損害賠償事件，上訴人對於中華民國九十三年三月三十日臺灣桃園地
方法院九十二年度訴字第一三七三號第一審判決提起上訴，經本院於九十三年九月二
十一日言詞辯論終結，判決如左：
    主      文
原判決關於駁回上訴人後開第二項之訴部分，並訴訟費用（確定部分除外）之裁判廢
棄。
被上訴人應給付上訴人新台幣壹拾壹萬壹仟陸佰拾陸元，及自九十二年七月十日起
至清償日止，按週年利率百分之五計算之利息。
其餘上訴駁回。
第一、二審訴訟費用（確定部分除外），由被上訴人負擔百分之十四，餘由上訴人負
擔。
    事實及理由
一、本件上訴人起訴主張：被上訴人於民國（下同）九十年六月二十三日凌晨二時三
    十分許，駕駛車牌號碼五Ｌ－七六三七號自小客車，沿桃園縣觀音鄉○○路往中
    壢方向行駛，行經大湖路與新華路交岔路口時，竟無視前方交通號誌為紅燈，仍
    繼續前進，適有由上訴人所駕駛車牌號碼Ｚ六－九○○六號自用小客車沿桃園縣
    觀音鄉○○路往新坡方向行駛至上開路口，被上訴人所駕駛之前開小客車撞及上
    訴人所駕駛之小客車，上訴人所駕駛車牌號碼Ｚ六－九○○六號自用小客車多處
    受損，本件車禍事故肇因於被上訴人未遵守交通號誌之燈號，疏未注意車前狀況
    ，而撞及上訴人所駕駛之自用小客車，被上訴人顯有過失，雖車牌號碼Ｚ六－九
    ００六號自用小客車所有權人為訴外人余范玉霞，但上訴人支出修理費用共計為
    新台幣（下同）八十萬元，爰依民法第一百八十四條第一項前段之規定，請求被
    上訴人賠償等語。並聲明：被上訴人應給付上訴人八十萬元，及自九十二年七月
    十日起至清償日止，按年息百分之五計算之利息（原審為上訴人全部敗訴之判決
    ，上訴人不服，提起上訴）。
二、被上訴人則以：被上訴人行經該交岔路口時，被上訴人車道之交通號誌確為綠燈
    ，被上訴人並無不遵守交通號誌之情事，本件車禍並非被上訴人之過失，如本院
    認定被上訴人有過失，則被上訴人主張本件車禍之發生，上訴人亦與有過失，應
    依民法第二百十七條第一項之規定，減輕或免除被上訴人之賠償責任，另上訴人
    所駕駛之自小客車為八十六年九月出廠，關於修理費用更換新零件部分應予以折
    舊，而被上訴人所駕駛之自小客車亦受損，被上訴人支出修理費用二十六萬五千
    九百八十二元，此部分之修理費用被上訴人主張與上訴人得請求之金額抵銷，故
    上訴人之請求並無理由等語，資為抗辯。並聲明：上訴駁回。
三、被上訴人駕駛車牌號碼五Ｌ－七六三七號自小客車，於上開時、地，與上訴人所
    駕駛車牌號碼號Ｚ六－九００六號自用小客車發生車禍，兩造車輛均因此受有損
    壞，而上訴人所駕駛之上開車輛之乘客訴外人徐秀緩因此受有右踝挫傷之傷害等
    事實，為兩造所不爭執，並有道路交通事故談話紀錄表、道路交通事故調查報告
    表、診斷證明書影本、車損照片可證，故上開事實應堪信為真實。訴外人徐秀緩
    部分，業經原審判決被上訴人應賠償訴外人徐秀緩七千七百六十七元及法定遲延
    利息確定，本件僅就上訴部分論述之。本件之爭點為：系爭交通事故，被上訴
    人與上訴人之過失責任為何？上訴人得否依據民法第一百八十四條第一項前段
    之規定，請求車號Ｚ六－九００六號自用小客車車損之修理費用？被上訴人得
    否主張其所駕駛車牌號碼五Ｌ－七六三七號自小客車車損之修理費用與上訴人之
    請求為抵銷？
(一)、按當事人主張有利於己之事實者，就其事實有舉證之責任，民事訴訟法第二百七
    十七條前段定有明文。兩造均主張對造違反該交岔路口之交通號誌，闖越紅燈行
    駛，惟為對造所否認，兩造各就此有利於己之積極事實應負舉證責任，惟兩造均
    未能舉證以實其說，故兩造此部分之主張均不可採。又本件交通事故之過失責任
    ，原審雖送請臺灣省桃園縣區車輛行車事故鑑定委員會鑑定，該委員會認為本件
    涉及號誌運作情形礙難鑑定，有臺灣省桃園縣區車輛行車事故鑑定委員會九十二
    年十一月十八日府車鑑桃字第九二一六一四號函可參。查，本件車禍地點係在桃
    園縣觀音鄉○○路、新華路之有號誌交岔路口，上訴人於事故發生時是從新華路
    往新坡方向行駛，而被上訴人於事故發生時是從大湖路往中壢方向行駛，並已穿
    越新華路往新屋方向（即上訴人對向之車道），兩車始相撞擊，為兩造所不爭執
    ，且有道路交通事故調查報告表一紙可稽。兩造均自認車禍當時行車速率四十公
    里，有道路交通事故談話紀錄表可證（見原審卷第一○一頁至第一○一之一頁）
    。上訴人自承：經過該交岔路口沒有看左右來車等語（見原審卷第一四七頁），
    而被上訴人亦自承：我當時沒有去看左右來車等語（見原審卷第一二八頁），證
    人徐智文證稱：車禍發生當時，我坐在後座與被上訴人說話等語（見原審卷第一
    三一頁）。按汽車行駛時，駕駛人應注意車前狀況，並隨時採取必要之安全措施
    ，道路交通安全規則第九十四條第三項定有明文規定，而系爭交通事故發生之交
    岔路口縱有號誌，兩造仍應注意車前狀況，又當時天候陰、夜間有照明，並無不
    能注意之情事，有上開道路交通事故調查報告表可證，故本件兩造行經上開交岔
    路口疏未注意車前狀況，應為本件車禍發生之原因，本院審酌本件交通事故發生
    之始末，認定本件交通事故，上訴人及被上訴人各應負二分之一之過失責任。
(二)、上訴人所駕駛車牌號碼Ｚ六－九○○六號自用小客車為訴外人余范玉霞所有，為
    上訴人所自認，且有行車執照影本一紙可證。訴外人余范玉霞已將本件之損害賠
    償請求權讓與上訴人，有債權讓與證明書可稽。按「負損害賠償責任者，除法律
    另有規定或契約另有訂定外，應回復他方損害發生前之原狀」；「第一項情形，
    債權人得請求支付回復原狀所必要之費用，以代回復原狀」，民法第二百十三條
    第一項、第三項分別定有明文。Ｚ六－九○○六號自用小客車之修理費用，聯立
    汽車股份有限公司（簡稱聯立公司）部分計工資十一萬一千八百八十一元，零件
    十八萬八千一百十九元；集富汽車材料有限公司（簡稱集富公司）部分之零件共
    四十二萬四千九百元，有統一發票、估價單影本可證（見原審卷第九頁至第十四
    頁、六九頁至第七一頁），核與證人繆昌文、鄒金義所證相符，被上訴人對估計
    單、統一發票之真正亦不爭執（見本院卷第三七頁、原審卷第一三二頁），足堪
    信為真實。除前開工資、零件外，上訴人另提出冠達專業汽車音響九十二年七月
    十日補開之出貨單，證明支出汽車液晶電視二萬元、擴大器八千元，惟被上訴人
    否認單據之真正及上訴人有該支出，上訴人並未舉證以實其說，上訴人亦未證明
    該支出與車禍間有因果關係；且擴大器部分，上訴人亦無法證明有此損害，上訴
    人該部分之請求，為無理由。有關工資部分，並無折舊問題；零件部分則有折舊
    問題，集富公司部分之零件共四十二萬四千九百元，部分為新品、部分為舊品，
    因無法分辨何者為新品、何者為舊品，上訴人同意均依新品計算折舊（見本院卷
    九十三年九月二十一日言詞辯論筆錄）。零件部分，聯立公司、集富公司合計六
    十一萬三千零十九元，因係以新零件更換舊零件，其零件折舊部分應予扣除，參
    酌行政院所頒定之「固定資產耐用年數表」及「固定資產折舊率表」之規定，小
    客車之耐用年數為五年，依定率遞減法每年折舊千分之三六九，系爭自用小客車
    發照日期為為八十六年九月二十四日，有行車執照影本可證（見原審卷第五二頁
    ），至本件肇事發生日九十年六月二十三日為三年八月又三十日之使用期間，又
    參酌營利事業所得稅結算申報查核準則第九十五條第八項規定「依固定資產提列
    折舊採用定率遞減法者，以一年為計算單位，其使用期間未滿一年者，按實際使
    用之月數相當於全年之比例計算之，不滿一月者，以月計」，系爭自小客車之使
    用期間為三年九月，故依前揭方式計算，上開零件之折舊總額為五十萬一千六百
    二十八元，【即第一年折舊應為613019×0.369 =226204元，第二年折舊應為（
    000000-000000）×0.369=142735元，第三年折舊額應為（000000-000000-00000
    0）×0.369=90066元，第四年折舊額應為（000000-000000 -000000-00066）×
    0.369×9÷12=42623元，元以下四捨五入，共計五十萬一千六百二十八元（2262
    04+142735+90066+42623=501628）】，是上訴人所得請求之零件費用為十一萬一
    千三百九十一元（000000-000000=111391），故上訴人所得請求之車損修理費用
    合計為二十二萬三千二百七十二元（111881+111391=223272）。
(三)、本件被上訴人所駕駛之車號五Ｌ－七六三七號自小客車屬訴外人錡阿色所有，為
    被上訴人所自認，並有行車執照影本一紙足參，侵權行為之被害人為訴外人錡阿
    色，而非被上訴人，從而，被上訴人主張以該車之修理費用二十六萬五千九百八
    十二元與上訴人得請求之金額抵銷，為無理由。
(四)、按損害之發生或擴大，被害人與有過失者，法院得減輕賠償金額，或免除之，民
    法第二百十七條第一項定有明文。本件上訴人、被上訴人就本件車禍之過失責任
    各為二分之一，揆諸前開說明，應減輕被上訴人之賠償責任二分之一，從而，上
    訴人依據民法第一百八十四條第一項前段，請求被上訴人賠償之損害為十一萬一
    千六百三十六元及自起訴狀繕本送達翌日即自九十二年七月十日起，至清償日止
    ，按週年利率百分之五計算之利息，為有理由，應予准許，逾此部分之請求為無
    理由，應予駁回。
四、被上訴人雖抗辯：上訴人在車禍當日警方偵訊筆錄前請求被上訴人更改口供，承
    認闖紅燈，以利被上訴人保險公司賠償雙方，遭被上訴人拒絕，此情事與一般車
    禍案件，受害人出於義憤與肇事者之間之談判協調情形相違，亦證明上訴人對於
    違反交通號誌爭執事項之心虛狡詐云云。惟查上訴人縱使有要求被上訴人承認闖
    紅燈，經被上訴人拒絕，僅係證明被上訴人否認有闖紅燈，亦無法反證證明上訴
    人有闖紅燈，該抗辯與待證事實無重大關聯。本件事證已臻明確，兩造其餘攻擊
    防禦方法，經審酌結果核與判決結果不生影響，爰不一一論述，併此敘明。
五、綜上所述，上訴人本於侵權行為之法律關係，請求被上訴人給付壹拾壹萬壹仟陸
    佰拾陸元，及自九十二年七月十日起至清償日止，按週年利率百分之五計算之
    利息，為有理由，應予准許。逾此所為請求，為無理由，應予駁回。原審就上開
    應准許部分，為上訴人敗訴之判決，尚有未洽，上訴意旨求予廢棄改判，為有理
    由，爰由本院予以廢棄改判如主文第二項所示。又本件上訴利益未逾一百五十萬
    元，不得上訴第三審，本院判決屬確定之終局判決，不生假執行問題，原審駁回
    上訴人假執行之聲請，理由雖然不同，結果並無不合，仍應予以維持。至於上訴
    人之請求不應准許部分，原判決為上訴人敗訴之判決，並駁回其假執行之聲請，
    經核於法並無不合，上訴意旨求予廢棄改判，為無理由，應駁回其上訴。
六、據上論結，本件上訴為一部有理由，一部無理由，依民事訴訟法第四百五十條、
    第四百四十九條第一項、第七十九條但書，判決如主文。
中　　　華　　　民　　　國　　九十三　　年　　　十　　　月　  　五  　　日
                              民事第六庭
                                  審判長法  官　陳　博　享
                                        法  官  高　鳳　仙
                                        法  官  林　恩　山
正本係照原本作成。
不得上訴。
中　　　華　　　民　　　國　　九十三　　年　　　十　　　月　　　六　　　日
　　　　　　　　　　　　　　　　　　　　書記官　董　曼　華
